【裁判字號】    97,上訴,710
【裁判日期】    970717
【裁判案由】    違反槍砲彈藥刀械管制條例等
【裁判全文】
臺灣高等法院高雄分院刑事判決         97年度上訴字第710號
上  訴  人
即  被  告  丁○○
                      之1號
指定辯護人  本院公設辯護人李佩娟
上列上訴人因違反槍砲彈藥刀械管制條例等案件，不服臺灣高雄
地方法院96年度訴字第2650號中華民國97年1 月11日第一審判決
（起訴案號：臺灣高雄地方法院檢察署96年度偵字第13957 號）
，提起上訴，本院判決如下：
    主  文
原判決關於丁○○除於民國96年5 月10日轉讓第二級毒品甲基安
非他命予丙○○、甲○○、孫偉欽、乙○○等人以外之被訴轉讓
第二級毒品甲基安非他命；製造子彈部分暨定執行刑部分，均撤
銷。
丁○○未經許可，製造子彈，處有期徒刑柒月，併科罰金新臺幣
壹萬元，罰金如易服勞役，以新臺幣壹仟元折算壹日，扣案改造
子彈壹顆（由金屬彈殼加裝直徑6.0 ±0.5mm 金屬彈殼）沒收。
丁○○除於民國96年5 月10日轉讓第二級毒品甲基安非他命予丙○○、甲○○、孫偉欽、乙○○等人以外之被訴轉讓第二級毒品
甲基安非他命部分，均無罪。
其他上訴駁回。
上開撤銷改判部分所處有期徒刑柒月，併科罰金新臺幣壹萬元；
與上開駁回上訴部分即轉讓第二級毒品甲基安非他命部分所處有
期徒刑陸月，及未經許可寄藏改造槍枝部分所處有期徒刑參年貳
月，併科罰金新台幣陸萬元；應執行有期徒刑參年拾月，併科罰
金新臺幣陸萬元，罰金如易服勞役，以新臺幣壹仟元折算壹日。
扣案之第二級毒品甲基安非他命拾柒包（含包裝袋，驗後淨重合
計參拾柒點貳肆貳公克）、殘留甲基安非他命殘渣之吸食器壹支
、削尖吸管壹支均沒收銷燬，改造鋼管槍參枝（槍枝管制編號00
00000000、0000000000、0000000000）及改造子彈壹顆（由金屬
彈殼加裝直徑6.0 ±0.5mm 金屬彈殼），均沒收。
    事  實
一、丁○○明知甲基安非他命係經政府公告，列為毒品危害防制
    條例第2 條第2 項第2 款所定之第二級毒品，未經許可不得
    持有、轉讓。竟基於無償轉讓第二級毒品甲基安非他命（起
    訴書誤載為安非他命，應予更正）之犯意，於民國96年5 月
    10日下午1 時45分許，在高雄市前鎮區憲德戲院巷17號處所
    ，接續無償轉讓第二級毒品甲基安非他命予丙○○、甲○○
    、孫偉欽、乙○○等人，並提供吸食器1 支、削尖吸管1 支
    等器具，供上開丙○○等4 人施用第二級毒品甲基安非他命
    1 次。
二、丁○○另明知可發射子彈具有殺傷力之改造鋼管槍、子彈，
    分別係屬槍砲彈藥刀械管制條例第4 條第1 項第1 款、第2
    款所列之管制槍枝、子彈，未經許可均不得製造、持有、寄
    藏，竟仍基於製造子彈及寄藏可發射子彈具有殺傷力之改造
    鋼管槍、子彈之犯意，先於91年間某日，在高雄縣大寮鄉某
    稻田處，接受綽號「小弟」之姓名年籍不詳男子委託，寄藏
    保管可發射子彈具有殺傷力之改造鋼管槍3 枝（槍枝管制編
    號：0000000000、0000000000、0000000000）、12 GAUGE制
    式霰彈2 顆而持有之。又於94年間，在高雄縣大寮鄉○○村
    ○○路中興七巷13之1 號其住處內，以將鞭炮之火藥及軸承
    之鐵珠放入金屬彈殼之方式，改造具有殺傷力之子彈2 顆。
    嗣於96年5 月10日下午1 時45分許，在高雄市前鎮區憲德戲
    院巷17號4 樓為警查獲，並當場扣得改造鋼管槍1 枝（槍枝
    管制編號0000000000）、甲基安非他命17包（驗後淨重37.2
    42公克）、丁○○所有供轉讓甲基安非他命所用之殘留甲基
    安非他命之吸食器1 組、削尖吸管1 支。嗣經丁○○自首主
    動供出後，再於同日14時30分許，前往高雄縣大寮鄉○○村
    ○○路中興七巷13之1 號丁○○住處內，當場查獲具殺傷力
    之改造鋼管槍2 枝（槍枝管制編號：0000000000、00000000
    00）、具殺傷力之制式霰彈2 顆、具殺傷力之改造子彈2 顆
    等物。
三、案經高雄市政府警察局苓雅分局報請臺灣高雄地方法院檢察
    署檢察官偵查起訴。
    理  由
甲、證據能力方面：按被告以外之人於偵查中向檢察官所為陳述
    ，除顯有不可信之情況者外，得為證據，同法第159 條之1
    第2 項定有明文。本件證人乙○○、甲○○、孫偉欽、鐘偉
    漢、證人即共同被告丙○○於檢察官偵查中所為之陳述，均
    並未曾提及檢察官在偵查時有不法取供之情形，亦未釋明上
    開陳述有顯不可信之情況，依上開規定，其等於偵查中之證
    言自均具有證據能力。
乙、實體方面：
壹、有罪部份：
一、轉讓第二級毒品部分：
    訊據上訴人即被告丁○○矢口否認有何轉讓第二級毒品甲基
    安非他命之犯行，被告丁○○辯稱：伊不認識被告丙○○，
    不可能轉讓毒品給他；伊認識甲○○，曾一起施用甲基安非
    他命，但伊不曾拿甲基安非他命給他施用；伊不認識孫偉欽
    、鐘偉漢、乙○○，從未拿甲基安非他命給他們施用；96年
    5 月10日伊跟甲○○電話聯絡，甲○○表示他在高雄市前鎮
    區憲德戲院巷17號，伊就過去找甲○○，嗣為警查獲，當日
    扣到之甲基安非他命17包、自製甲基安非他命吸食器1 組、
    空夾鏈袋2 包、削尖吸管1 支均非伊所有，伊當時在扣押物
    品目錄表上簽名，係因為伊以為是扣案證物就要簽名，並非
    表示所有人之意思云云。經查：
  (一)扣案之晶體17包（毛重共40.6公克，不含包裝袋，驗後淨重
    37.242公克）、吸食器1 支、削尖吸管1 支，經送高雄醫學
    大學附設中和紀念醫院以氣體色層－質譜分析法（GC /MS）
    檢驗結果，均呈甲基安非他命陽性反應，空夾鏈袋2 包，則
    呈甲基安非他命陰性反應，有該院96年7 月30日報告編號00
    00-000、272 、273 、274 號檢驗報告4 紙在卷為證（見原
    審卷第128 、129 、131 頁）。而上開物品均為被告丁○○
    所有，係被告丁○○於96年5 月10日上午10時許至高雄市前
    鎮區憲德戲院巷17號4 樓後，至下午1 時45分許為警查獲前
    ，在該址取出甲基安非他命及吸食器、削尖吸管等物，無償
    轉讓提供甲基安非他命予在場之共同被告丙○○及證人甲○○、孫偉欽、乙○○等人施用之事實，業經證人即共同被告
    丙○○及證人乙○○、孫偉欽、甲○○於檢察官偵查中證述
    明確（見偵查卷第6 至8 、9 至11、14、25、36、41頁）；
    而證人孫偉欽並於原審審理中證稱：當天被告丁○○最後一
    個到場，知道毒品是被告丁○○所有，因為比被告丁○○早
    進入之人，並未拿甲基安非他命出來吸食，甲基安非他命不
    是甲○○所有，因為甲○○進入後，伊未看到他拿出來等語
    （見原審卷第143 至144 、147 頁）；另證人即該址承租人
    乙○○亦於原審審理中證稱：當天是被告丁○○拿2 個袋子
    進來，袋子內裝什麼伊不知道，後來他從袋子內拿出毒品來
    ，當天早上是被告丁○○最後到，甲○○到場時，沒有帶東
    西，安非他命是被告丁○○拿出來問他們要不要用，在現場
    所有人都有施用等語（見原審卷第149 頁）；另證人即警員
    李光勇亦於原審審理中證稱：吸食器及少許的幾包甲基安非
    他命是在床上查獲，槍枝是在床頭前面的塑膠袋內查獲，有
    少許的毒品放在床上可以直接看到，在窗框裡面的盒子也有
    查獲十幾包的甲基安非他命；進入後是先看到毒品，伊就問
    東西是誰的，被告丁○○當場坦承東西是他的等語（見原審
    卷第156 至157 頁），由上開證人所言，可證被告丁○○於
    查獲當時，確實坦承上開扣案甲基安非他命為其所有。再者
    ，證人孫偉欽、丙○○、甲○○、乙○○等人於查獲當天為
    警採尿送驗，經高雄市立凱旋醫院檢驗結果，均呈甲基安非
    他命陽性反應，有該院96年5 月28日轉碼編號A00000000 、
    A00000000 、A00000000 、A00000000 濫用藥物尿液檢驗報
    告4 紙在卷為證（見原審卷第119 、120 、122 、123 頁）
    。則被告丁○○於96年5 月10日攜帶上開扣案物品至高雄市
    前鎮區憲德戲院巷17號4 樓，並於同日無償提供甲基安非他
    命予在場之孫偉欽、丙○○、甲○○、乙○○等人施用各1
    次之事實應堪予認定。
  (二)被告丁○○雖辯稱：查扣之甲基安非他命是甲○○所有云云
    ，惟查：被告丁○○於警詢及偵查中均辯稱：伊不知扣案毒
    品是何人所有云云（見警卷第11頁、偵查卷第74頁）；然於
    原審審理中先辯稱：查扣之甲基安非他命是甲○○所有云云
    ，復改稱：不知道查獲甲基安非他命是誰所有云云，嗣於本
    院審理中又稱：查扣之甲基安非他命是甲○○所有云云，其
    說詞反覆不一，已難採信。雖證人丙○○於原審審理中證稱
    ：扣案甲基安非他命17包是甲○○所有云云（見原審卷第13
    6 頁），惟其於96年5 月10日查獲當天為檢察官偵查訊問中
    具結證稱：現場查到的毒品是被告丁○○的，被告丁○○在
    早上10點到該處，手拿2 個袋子進來，後來丁○○借廁所，
    他進廁所一直冒煙，伊知他帶的是毒品，伊跟他要一些毒品
    來施用，屋內的6 個人都有施用等語（見偵查卷第10至11頁
    ），是證人丙○○於原審審理中改口證稱：因在現場時，被
    告丁○○承認東西是他所有，故回答東西是他所有云云，當
    係迴護被告丁○○之詞，不足採信。
  (六)綜上，被告丁○○所辯均不可採，被告有上開轉讓第二級毒
    品安非他命之犯行，均堪認定，此部分事證明確，應予依法
    論科。
二、違反槍砲彈藥刀械管制條例部分：被告丁○○於在上開時、
    地，未經許可接受綽號「小弟」之姓名年籍不詳成年男子委
    託寄藏上開具殺傷力之改造鋼管槍3 支、12 GAUGE制式霰彈
    2 顆而持有之，並於前揭時、地，以將鞭炮之火藥及軸承之
    鐵珠放入金屬彈殼之方式，改造具有殺傷力之子彈2 顆，嗣
    於96年5 月10日下午1 時45分許在高雄市前鎮區憲德戲院巷
    17號4 樓，同日14時30分許在高雄縣大寮鄉○○村○○路中
    興七巷13之1 號，為警查扣等事實，業據被告丁○○於原審
    及本院審理中坦承不諱，並有扣案改造鋼管槍3 枝、12GAUG
    E 制式霰彈2 顆、改造子彈2 顆等物可佐。而扣案改造鋼管
    槍3 支（槍枝管制編號0000000000、0000000000、00000000
    00），經鑑驗結果，認均係兩節式土造鋼管槍，可擊發12GA
    UGE 制式霰彈，認具殺傷力；送鑑子彈1 顆，經鑑驗結果，
    認係改造霰彈，由制式霰彈換裝金屬彈丸而成，經試射，無
    法擊發，認不具殺傷力；送鑑子彈3 顆，經鑑驗結果，認均
    係12 GAUGE制式霰彈，經實際試射：2 顆可擊發，認具殺傷
    力，1 顆無法擊發，認不具殺傷力；送鑑子彈4 顆，經鑑驗
    結果：2 顆認均係改造子彈，由金屬彈殼加裝直徑6.0 ±0.
    5mm 金屬彈頭而成，採樣1 顆試射，可擊發，認具殺傷力，
    2 顆認均係金屬彈殼，有內政部警政署刑事警察局96年6 月
    1 日刑鑑字第0960078991號槍彈鑑定書在卷可稽（見偵查卷
    第59至65頁），足認被告之自白與事實相符，事證明確，此
    部份犯行堪以認定，應予依法論科。
三、論罪科刑部分：
  (一)按槍砲彈藥刀械管制條例第8 條第4 項，係將持有與寄藏槍
    枝罪為分別之處罰規定，而寄藏與持有，均係將物置於自己
    實力支配之下，僅寄藏必先有他人之持有行為，而後始為之
    受寄代藏而已，故寄藏之受人委託代為保管，其保管之本身
    ，亦屬持有，不過，此之持有係受寄之當然結果，雖不應另
    就持有予以論罪，然未經許可持有手槍，其持有之繼續，為
    行為之繼續，亦即一經持有槍枝，罪已成立，但其完結須繼
    續至持有行為終了時為止。則包括持有之寄藏槍枝行為，自
    亦為行為之繼續，其犯罪之完結須繼續至寄藏行為終了時為
    止。被告丁○○最初受託寄藏扣案之可發射子彈具有殺傷力
    之改造鋼管槍3 枝、12GAUGE 制式霰彈2 顆而持有之時間為
    91年間，雖係在槍砲彈藥刀械管制條例於94年1 月28日修正
    公布施行之前，然其寄藏行為繼續至96年5 月10日始被查獲
    ，其寄藏行為之終了既在本條例修正公布施行後，自無行為
    後法律變更可言，應適用修正後之槍砲彈藥刀械管制條例之
    相關規定論處。檢察官於起訴書認被告丁○○行為後，槍砲
    彈藥刀械管制條例於94年1 月28日修正公布施行，認被告行
    為後有法律有變更，為新舊法比較結果，認應適用修正前槍
    砲彈藥刀械管制條例之規定云云，容有誤解。又查甲基安非
    他命係毒品危害防制條例第2 條第2 項第2 款所指之第二級
    毒品；又槍砲彈藥刀械管制條例中之寄藏與持有，均係將物
    置於自己實力支配之下，僅寄藏必先有他人之持有行為，而
    後始為之受寄代藏而已，故寄藏之受人委託代為保管，其保
    管之本身，亦屬持有，不過，此之持有係受寄之當然結果。
    核被告丁○○所為，係犯毒品危害防制條例第8 條第2 項轉
    讓第二級毒品罪；及現行槍砲彈藥刀械管制條例第8 條第4
    項之未經許可寄藏其他可發射金屬或子彈具有殺傷力之槍枝
    罪、同條例第12條第4 項之未經許可寄藏子彈罪、同條例第
    12條第1 項之未經許可製造子彈罪。被告持有第二級毒品安
    非他命之行為，均係轉讓第二級毒品安非他命之階段行為，
    不另論罪。被告丁○○受託寄藏改造鋼管槍、子彈而持有改
    造鋼管槍、子彈之低度行為，為寄藏改造鋼管槍、子彈之高
    度行為所吸收，亦不另論罪。被告丁○○以一行為觸犯上開
    未經許可寄藏改造槍枝、子彈之二罪間，為想像競合犯，應
    依刑法第55條之規定，從一重之未經許可寄藏改造槍枝罪處
    斷。又按數行為於同時同地或密切接近之時地實施，侵害同
    一之法益，各行為之獨立性極為薄弱，依一般社會健全觀念
    ，在時間差距上，難以強行分開，在刑法評價上，以視為數
    個舉動之接續施行，合為包括之一行為予以評價，較為合理
    ，方屬接續犯之範疇（最高法院86年台上字第3295號判例意
    旨參照）。足見「接續犯」之成立係以時、空之密接性為前
    提要件，即透過對於同一法益之同種類侵害行為繼續不間斷
    之實行，業已稀釋個別行為之獨立性，致使刑法評價時將之
    視為單一、整體之犯罪行為，以符合社會一般人對於行為概
    念之認知，並與行為人之犯罪目的相互結合。茲被告丁○○
    係在96年5 月10日查獲當天，在高雄市前鎮區憲德戲院巷17
    號處所，無償提供第二級毒品甲基安非他命予丙○○、甲○○、孫偉欽、乙○○等人，並提供吸食器1 支、削尖吸管1
    支等器具供渠等施用第二級毒品甲基安非他命，如上所述，
    被告丁○○各次之轉讓行為均在同一處所，且時間密接，各
    行為之獨立性薄弱，依一般社會觀念難以強行區隔，應認係
    在時、空密接而屬同一行為之數個舉動，合為包括一罪，而
    屬轉讓第二級毒品之接續犯，公訴人認係數罪，容有誤會。
    又被告丁○○上開轉讓第二級毒品安非他命罪，與未經許可
    寄藏具殺傷力改造槍枝罪、未經許可製造子彈罪間，犯意各
    別，罪名有異，行為各殊，應予分論併罰。又被告丁○○於
    在高雄市前鎮區憲德戲院巷17號4 樓為警查獲，並當場扣得
    改造鋼管槍1 枝後，經丁○○主動供出，再於同日14時30分
    許，前往高雄縣大寮鄉○○村○○路中興七巷13之1 號住處
    內查獲上開槍彈等情，業經證人即當時之承辦警員李光勇於
    本院審理中證述明確（見本院卷第60頁），是被告就在高雄
    縣大寮鄉○○村○○路中興七巷13之1 號住處內，查獲具有
    殺傷力之自行改造子彈2 顆，應係為警發覺前自首並報繳其
    持有之子彈，故就製造子彈部分依槍砲彈藥刀械管制條例第
    18 條 第1 項規定減輕其刑；至於其他自動報繳之槍、彈因
    與先前所查獲（即在高雄市前鎮區憲德戲院巷17號處）之槍
    枝係以裁判上一罪論而不可分割，故此部分已不屬自首範圍
    ，不得再予減刑，一併敘明。
四、原判決就被告於96年5 月10日轉讓第二級毒品甲基安非他命
    予丙○○等4 人；及未經許可寄藏改造槍枝部分，適用槍砲
    彈藥刀械管制條例第8 條第4 項、第12條第4 項，毒品危害
    防制條例第8 條第2 項、第18條第1 項前段，刑法第11條、
    第55條、第51條第5 款、第42條第3 項、第38條第1 項等規
    定，並審酌被告丁○○無償轉讓第二級毒品，尚無犯罪所得
    ，惟飾詞否認轉讓第二級毒品犯行，顯無悔意，被告丁○○
    受友人寄託藏放具殺傷力之改造槍枝、子彈，對社會治安有
    危害之虞，惟未造成危害，及坦承此部分犯行等一切情狀，
    就所犯轉讓第二級毒品甲基安非他命罪量處有期徒刑6 月；
    未經許可寄藏改造槍枝罪量處有期徒刑3 年2 月，併科罰金
    新臺幣6 萬元，並諭知罰金如易服勞役，以新臺幣壹仟元折
    算壹日之折算標準。另敘明扣案之晶體17包（驗前淨重37.2
    45公克、驗後淨重37.242公克），為第二級毒品甲基安非他
    命，扣案之甲基安非他命吸食器1 組、削尖吸管1 支，均呈
    甲基安非他命陽性反應，有高雄醫學大學附設中和紀念醫院
    檢驗報告3 紙在卷為憑（見原審卷第128 、129 、131 頁）
    ，且均為被告丁○○所有，業據證人即共同被告丙○○及證
    人乙○○、孫偉欽、甲○○於警詢及偵查中證述屬實，已如
    前述，該等扣案之吸食器1 組、削尖吸管1 支，已殘留有第
    二級毒品甲基安非他命而難以析離，應全部視為毒品，不問
    屬於犯人與否，均依毒品危害防制條例第18條第1 項前段，
    宣告沒收銷燬之。至鑑驗耗用之第二級毒品甲基安非他命既
    已滅失，自無庸宣告沒收。另扣案之具有殺傷力之改造鋼管
    槍3 支（槍枝管制編號0000000000、0000000000、00000000
    00），均屬違禁物，應依刑法第38條第1 項第1 款宣告沒收
    。至於其餘改造霰彈1 顆（扣物清單載為霰彈）、12GAUG E
    制式霰彈1 顆，經試射，均無法擊發，不具殺傷力，非屬違
    禁物；12 GAUGE制式霰彈2 顆，業經試射，雖認具殺傷力，
    惟擊發後所餘之彈殼、彈頭，已不具殺傷力，非屬違禁物；
    金屬彈殼2 顆（經送鑑結果係金屬彈殼，扣物清單誤載為土
    造子彈）、霰彈彈殼270 顆，空夾鏈袋2 包、帳單1 張，均
    與本案犯罪無關，自均無庸宣告沒收。經核原判決此部分認
    事用法，尚無不合，量刑亦稱妥適，被告上訴意旨或否認犯
    罪、或指摘原判決此部分量刑過重，為無理由，應予駁回。
五、原判決就被告犯製造子彈罪部分，據以論處被告罪刑，固非
    無見；惟查：(一)原審未審酌被告自首之情事，而予減刑，自
    有未合。被告上訴意旨指摘原判決此部分量刑過重，為有理
    由，自應由本院將原判決關於製造子彈部分及其定執行刑部
    分均撤銷改判。爰審酌被告無視政府之禁令，製造子彈，誠
    屬不該，惟念被告僅製造子彈2 顆，尚未生實害，且犯後坦
    承犯行等一切情狀，量處有期徒刑7 月，併科罰金新臺幣1
    萬元，並諭知罰金如易服勞役，以新臺幣1000元折算壹日，
    並與上開駁回上訴部分所處有期徒刑，定其應執行刑為有期
    徒刑3 年10月，併科罰金新臺幣6 萬元，罰金如易服勞役，
    以新臺幣1000元折算壹日。扣案改造子彈1 顆（由金屬彈殼
    加裝直徑6.0 ±0.5mm 金屬彈殼），係屬違禁物，應依刑法
    第38條第1 項第1 款規定併宣告沒收；另1 顆改造子彈經試
    射，雖認具殺傷力，惟擊發後所餘之彈殼、彈頭，已不具殺
    傷力，非屬違禁物，自無庸再宣告沒收。
貳、無罪諭知部分：
一、公訴意旨另以：(一)丁○○自民國96年5 月上旬某日起至96年
    5 月10日下午1 時45分許前某日止，在高雄市前鎮區憲德戲
    院巷17號及其他不詳處所，分別無償轉讓提供第二級毒品甲
    基安非他命予丙○○施用2 次。(二)丁○○分別於96年5 月3
    日、96年5 月6 日，在高雄市前鎮區憲德戲院巷17號及其他
    不詳處所，分別無償轉讓提供第二級毒品甲基安非他命予甲○○施用計2 次。因認被告丁○○另涉犯毒品危害防制條例
    第8 條第2 項轉讓第二級毒品甲基安非他命罪嫌（共4 罪）
    云云。
二、按犯罪事實應依證據認定之，無證據不得認定犯罪事實；不
    能證明被告犯罪者，應諭知無罪之判決，刑事訴訟法第154
    條、第301 條第1 項分別定有明文。又認定犯罪事實所憑之
    證據，雖不以直接證據為限，間接證據亦包括在內；然而無
    論直接或間接證據，其為訴訟上之證明，須於通常一般之人
    均不致有所懷疑，而得確信其為真實之程度者，始得據為有
    罪之認定，倘其證明尚未達到此一程度，而有合理之懷疑存
    在，致使無從為有罪之確信時，根據「罪證有疑，利於被告
    」之證據法則，即不得遽為不利被告之認定（最高法院76年
    度台上字第4986號判例意旨參照）。
三、本件檢察官認被告丁○○有於上開時、地轉讓第二級毒品安
    非他命予丙○○、甲○○施用之犯行，無非係以證人丙○○
    、甲○○等人於偵查中證詞，為其主要論據。惟訊據被告丁○○見決否認有轉讓第二級毒品安非他命予丙○○、甲○○
    施用之犯行，辯稱：伊不曾提供安非他命供其等施用等語。
    經查：公訴人謂被告丁○○於上開時地轉讓第二級毒品甲基
    安非他命予甲○○、丙○○各2 次（即扣除96年5 月10日以
    外者）乙事，固據證人即共同被告甲○○及丙○○於警詢、
    偵查中時指證歷歷，惟訊之被告丁○○堅決否認有此部分之
    犯行，且亦無任何其他積極之證據，如當時之尿液檢驗報告
    或毒品扣案可資佐證；而況證人即共同被告丙○○於原審審
    理中改稱：「被告丁○○沒有提供甲基安非他命給伊施用；
    伊施用之甲基安非他命是向綽號「健仔」之人拿的。」等語
    （見原審卷第136 至140 、159 頁），是在無其他事證足以
    證明證人甲○○、丙○○所言為真實下，自難僅憑一方之詞
    而遽入被告黃利良於罪。
  3.綜上所述，公訴人上開所持證據本院認尚不足以證明被告丁○○於上開時、地有轉讓第二級毒品甲基安非他命予甲○○
    、丙○○之情事；復查，無其他積極證據足以證明被告丁○○有此部分之犯行，自應就此部分為被告丁○○無罪之諭知
    。
  4.原審就上開被告丁○○轉讓予甲○○、丙○○之犯行為有罪
    （共4 罪）之判決，容有未合。被告丁○○上訴意旨否認犯
    罪，指摘原判決不當，為有理由，自應由本院將此部分撤銷
    並改判被告丁○○無罪。
參、不另為無罪部份：
一、公訴意旨另以：丁○○於96年5 月10日下午1 時45分許，在
    高雄市前鎮區憲德戲院巷17號處所，無償轉讓提供第二級毒
    品安非他命予鐘偉漢施用，因認被告丁○○涉犯毒品危害防
    制條例第8 條第2 項轉讓第二級毒品安非他命罪嫌云云。又
    被告丁○○於91年間某日許，在高雄縣大寮鄉某稻田處，接
    受綽號「小弟」之姓名年籍不詳男子委託，寄藏保管為槍枝
    之主要組成零件之槍管1 支而持有之，因認被告丁○○涉犯
    槍砲彈藥刀械管制條例第13條第4 項之未經許可寄藏槍枝之
    主要組成零件罪嫌云云。
二、按犯罪事實應依證據認定之，無證據不得認定犯罪事實；不
    能證明被告犯罪者，應諭知無罪之判決，刑事訴訟法第15 4
    條、第301 條第1 項分別定有明文。又認定犯罪事實所憑之
    證據，雖不以直接證據為限，間接證據亦包括在內；然而無
    論直接或間接證據，其為訴訟上之證明，須於通常一般之人
    均不致有所懷疑，而得確信其為真實之程度者，始得據為有
    罪之認定，倘其證明尚未達到此一程度，而有合理之懷疑存
    在，致使無從為有罪之確信時，根據「罪證有疑，利於被告
    」之證據法則，即不得遽為不利被告之認定（最高法院76年
    度台上字第4986號判例意旨參照）。
三、轉讓第二級毒品部分：本件檢察官認被告丁○○有於上開時
    、地轉讓第二級毒品安非他命予鐘偉漢施用之犯行，無非係
    以證人乙○○、丙○○於偵查中證稱：在場6 人都有施用毒
    品云云，為其主要論據。惟訊據被告丁○○矢口否認有轉讓
    第二級毒品安非他命予鐘偉漢施用之犯行，辯稱：伊不認識
    鐘偉漢，亦不曾提供安非他命供其施用等語。經查，證人鐘
    偉漢於警詢及偵查中均證稱：伊未在高雄市前鎮區憲德戲院
    巷17號4 樓施用毒品，被告丁○○沒有提供毒品給伊等語（
    見警卷第33至35頁、偵查卷第12頁），證人乙○○、甲○○
    於警詢時、證人孫偉欽於偵查時之陳述均未提及渠等吸食毒
    品時鐘偉漢在場（見警卷第22、39頁，偵查卷第8 頁），且
    證人丙○○於原審審理中證稱：當天鐘偉漢沒有在伊住處施
    用安非他命等語（見原審卷第142 頁），證人孫偉欽於原審
    審理中證稱：當天鐘偉漢沒有進入該房屋等語（見原審第14
    7 頁），均可證明鐘偉漢於查獲當天並未在憲德戲院巷17號
    4 樓施用安非他命，堪認被告丁○○並未於96年5 月10日在
    憲德戲院巷17號4 樓無償轉讓第二級毒品安非他命予鐘偉漢
    。證人丙○○、乙○○雖於偵查中證稱：在場6 人均有施用
    云云（見偵查卷第9 、11頁），與事實不符。從而，鐘偉漢
    於96年5 月10日查獲當時雖然在場，然因檢察官所為舉證，
    不足證明被告丁○○於上開時、地有轉讓第二級毒品安非他
    命予鐘偉漢之情事，本院復查無其他積極證據足以證明被告
    丁○○有檢察官所指轉讓第二級毒品安非他命予鐘偉漢之犯
    行，參諸前揭說明，此部分若成立犯罪，與前揭丁○○於96
    年5 月10日轉讓第二級毒品予丙○○、甲○○、孫偉欽、乙○○部分，有接續犯之實質上一罪關係，爰不另為無罪之諭
    知。
四、寄藏槍枝之主要組成零件部分：本件檢察官認被告丁○○有
    於上開時、地寄藏槍枝之主要組成零件槍管之犯行，無非係
    以被告丁○○之自白及扣案槍管1 支，為其主要論據。按被
    告或共犯之自白，不得作為有罪判決之唯一證據，仍應調查
    其他必要之證據，以察其是否與事實相符，刑事訴訟法第15
    6 條第2 項定有明文。被告丁○○固坦承有寄藏槍管之犯行
    ，惟查扣案之槍管1 支經鑑定結果，認係金屬管，有內政部
    警政署刑事警察局96年6 月1 日刑鑑字第0960078991號槍彈
    鑑定書在卷可稽（見偵查卷第61頁），非屬槍枝之槍管，尚
    無從遽引為不利被告之認定。此外，復查無其他積極證據足
    以證明被告丁○○有何寄藏槍枝之主要組成零件之犯行，就
    此部分原應為無罪之諭知，惟依公訴意旨所示，此部分若成
    立犯罪，與被告丁○○上開寄藏改造槍枝、子彈已論罪科刑
    部分，有想像競合犯之裁判上一罪關係，爰不另為無罪之諭
    知。
據上論斷，應依刑事訴訟法第368 條、第369 條第1 項前段、第
364 條、第299 條第1 項前段、第301 條第1 項，槍砲彈藥刀械
管制條例第12條第1 項、第18條第1 項，刑法第11條、第51條第
5 款、第7 款、第42條第3 項、第38條第1 項第1 款，判決如主
文。
本案經檢察官王登榮到庭執行職務。
中    華    民    國    97    年    7     月    17    日
                  刑事第四庭    審判長法  官  蕭權閔
                                      法  官  陳吉雄
                                      法  官  吳進寶
以上正本證明與原本無異。
如不服本判決應於收受本判決後10日內向本院提出上訴書狀，其
未敘述上訴理由者，並得於提起上訴後10日內向本院補提理由書
狀（均須按他造當事人之人數附繕本）「切勿逕送上級法院」。
中    華    民    國    97    年    7     月    17    日
                                      書記官  林佳蓉
附錄本件判決論罪科刑法條：
槍砲彈藥刀械管制條例第8條第4項
未經許可，持有、寄藏或意圖販賣而陳列第1 項所列槍枝者，處
3 年以上10年以下有期徒刑，併科新臺幣700 萬元以下罰金。
槍砲彈藥刀械管制條例第12條第1項、第4項
未經許可，製造、販賣或運輸子彈者，處1 年以上7 年以下有期
徒刑，併科新台幣500 萬元以下罰金。
未經許可，持有、寄藏或意圖販賣而陳列子彈者，處5 年以下有
期徒刑，併科新台幣300 萬元以下罰金。
毒品危害防制條例第8條第2項
轉讓第二級毒品者，處 6 月以上 5 年以下有期徒刑，得併科新
臺幣70萬元以下罰金。


司法院資訊處製作；財團法人民間司法改革基金會備份。
